【裁判字號】    98,訴,2131
【裁判日期】    980715
【裁判案由】    毒品危害防制條例
【裁判全文】
臺灣板橋地方法院刑事判決              98年度訴字第2131號
公  訴  人  臺灣板橋地方法院檢察署檢察官
被      告  甲○○
                    （另案於臺灣臺北監獄執行中）
上列被告因違反毒品危害防制條例案件，經檢察官提起公訴（98
年度毒偵字第2734號），本院依簡式審判程序判決如下：
    主  文
甲○○施用第一級毒品，累犯，處有期徒刑壹年陸月。扣案之第
一級毒品海洛因壹包（驗餘淨重零點壹零肆肆公克）沒收銷燬。
    事  實
一、甲○○前因施用毒品案件，經臺灣臺北地方法院以90年度毒
    聲字第1693號裁定送觀察、勒戒後，認無繼續施用毒品之傾
    向，於民國90年8 月17日執行完畢釋放，並由臺灣臺北地方
    法院檢察署檢察官以90年度毒偵字第2040號為不起訴處分確
    定。惟於上開觀察、勒戒執行完畢釋放後5 年內，又開始犯
    施用毒品罪，經：(一)臺灣臺北地方法院以92年度訴字第1166
    號判處有期徒刑10月確定；嗣與另犯竊盜案件之有期徒刑8
    月、違反洗錢防制法案件之有期徒刑3 月，經同法院以93年
    度聲字第1139號裁定應合併執行有期徒刑1 年7 月確定，於
    94年6 月9 日縮短刑期假釋出監，迄同年7 月9 日縮刑期滿
    未經撤銷假釋，其未執行之刑以已執行論。(二)臺灣臺北地方
    法院以95年度訴字第904 號判處有期徒刑1 年1 月、3 月確
    定；嗣與另犯竊盜案件之有期徒刑11月，經同法院以96年度
    聲減字第720 號裁定各減為有期徒刑6 月又15日、1 月又15
    日、5 月又15日，並合併定其應執行刑為有期徒刑1 年又15
    日確定。(三)臺灣臺北地方法院以96年度訴字第565 號判處有
    期徒刑1 年4 月、6 月確定，嗣經同法院以96年度聲減字第
    2134號裁定各減為有期徒刑8 月、3 月，應執行有期徒刑10
    月確定，與上揭(二)所示應執行之有期徒刑1 年又15日接續執
    行，於97年6 月7 日縮短刑期假釋出監。(四)臺灣臺北地方法
    院以97年度訴字第2044號判處有期徒刑1 年6 月確定，與上
    揭(三)所示之假釋經撤銷後之殘刑2 月又28日接續執行，目前
    仍在監執行中。
二、詎甲○○猶不知悔改，基於合併施用第一、二級毒品之犯意
    ，於98年4 月3 日凌晨0 時許，在其位於臺北市○○○路○
    段222 巷6 號住處，以將第一級毒品海洛因及第二級毒品甲
    基安非他命一併摻入香菸內點燃吸用之方法，同時施用第一
    級毒品海洛因及第二級毒品甲基安非他命。嗣甲○○於同日
    15時40分許，持其施用所剩之第一級毒品海洛因1 包（淨重
    0.1050公克，取樣0.0006公克鑑定用罄，驗餘淨重0.1044公
    克），行經本院轄區之臺北縣中和市○○街與連城路口，因
    行跡可疑，為警盤檢查獲，並扣得上開第一級毒品海洛因1
    包，經警採集其尿液檢體送驗結果，呈鴉片類及安非他命類
    陽性反應，始悉上情。
三、案經臺北縣政府警察局新店分局報請臺灣板橋地方法院檢察
    署檢察官偵查起訴。本院於準備程序進行中，被告就被訴事
    實為有罪之陳述，經告知被告簡式審判程序之旨，並聽取當
    事人意見後，裁定由受命法官獨任進行簡式審判程序。
    理  由
一、上揭事實，業據被告甲○○於本院審理時坦承不諱，並有扣
    案之白色粉末1 包可資佐證，而上開扣案物經送驗結果，確
    係第一級毒品海洛因無訛，淨重0.1050公克，取樣0.0006公
    克鑑定用罄，驗餘淨重0.1044公克等情，有交通部民用航空
    局航空醫務中心98年4 月22日航藥鑑字第0982064 號毒品鑑
    定書1 份在卷可憑。又被告為警查獲後，經警採集其尿液檢
    體送驗結果，呈鴉片類及安非他命類陽性反應，此有臺北縣
    政府警察局查獲毒品案件尿液檢體監管紀錄表、臺灣檢驗科
    技股份有限公司98年4 月20日濫用藥物檢驗報告各1 份附卷
    可稽，足以擔保被告之任意性自白與事實相符，可以採信。
二、按毒品危害防制條例於92年7 月9 日修正公布，自93年1 月
    9 日施行，其中第20條、第23條將施用毒品之刑事處遇程序
    ，區分為「初犯」及「5 年內再犯」、「5 年後再犯」。依
    其立法理由之說明：「初犯」，經觀察、勒戒或強制戒治後
    ，應為不起訴處分或不付審理之裁定；經觀察、勒戒或強制
    戒治執行完畢釋放後，「5 年內再犯」者，因其再犯率甚高
    ，原實施之觀察、勒戒及強制戒治既已無法收其實效，爰依
    法追訴或裁定交付審理。至於經觀察、勒戒或強制戒治執行
    完畢釋放後，「5 年後再犯」者，前所實施之觀察、勒戒或
    強制戒治已足以遮斷其施用毒品之毒癮，為期自新及協助其
    斷除毒癮，仍適用「初犯」規定，先經觀察、勒戒或強制戒
    治之程序。從而依修正後之規定，僅限於「初犯」及「5 年
    後再犯」二種情形，始應先經觀察、勒戒或強制戒治程序。
    倘被告於5 年內已再犯，經依法追訴處罰，縱其第3 次（或
    第3 次以上）再度施用毒品之時間，在初犯經觀察、勒戒或
    強制戒治執行完畢釋放5 年以後，已不合於「5 年後再犯」
    之規定，且因已於「5 年內再犯」，顯見其再犯率甚高，原
    實施觀察、勒戒或強制戒治，已無法收其實效，即應依該條
    例第10條處罰（最高法院95年第7 次刑事庭會議決定參照）
    。查被告有上揭事實欄第一項所示之觀察、勒戒及科刑處罰
    紀錄，此有臺灣高等法院被告前案紀錄表在卷可憑。被告於
    90年8 月17日觀察、勒戒執行完畢釋放後5 年內，又迭因施
    用毒品，經：(一)臺灣臺北地方法院以92年度訴字第1166號判
    處有期徒刑10月確定；(二)同法院以95年度訴字第904 號判處
    有期徒刑1 年1 月、3 月確定（嗣經裁定各減為有期徒刑6
    月又15日、1 月又15日確定）；(三)同法院以96年度訴字第56
    5 號判處有期徒刑1 年4 月、6 月確定（嗣經裁定各減為有
    期徒刑8 月、3 月確定）；(四)同法院以97年度訴字第2044號
    判處有期徒刑1 年6 月確定，縱被告於本案再度施用毒品之
    時間，係在上開觀察、勒戒執行完畢5 年以後，揆諸前揭說
    明，仍應依毒品危害防制條例第10條規定處罰。綜上所述，
    本案事證明確，被告犯行堪予認定，應依法論科。
三、按海洛因、甲基安非他命分別係屬毒品危害防制條例第2 條
    第2 項第1 款、第2 款所定之第一、二級毒品。是核被告所
    為，係犯毒品危害防制條例第10條第1 項之施用第一級毒品
    罪及同條第2 項之施用第二級毒品罪。其持有第一級毒品海
    洛因、第二級毒品甲基安非他命之低度行為，各為施用之高
    度行為所吸收，均不另論罪。被告供稱係將海洛因及甲基安
    非他命一併摻入香菸內點燃吸用，衡情尚非全然不足採信，
    復查無證據足認被告係以不同方法分別施用，應認其係以一
    行為同時施用第一、二級毒品，為想像競合犯，應依刑法第
    55條規定，從一重以施用第一級毒品罪處斷。起訴書認應分
    論併罰，尚嫌無據。又被告曾受如上揭事實欄第一項(一)所示
    之有期徒刑執行完畢，有臺灣高等法院被告前案紀錄表可考
    ，其於有期徒刑執行完畢後5 年以內，故意再犯本件有期徒
    刑以上之罪，為累犯，應依刑法第47條第1 項規定加重其刑
    。爰審酌被告前因施用毒品，曾接受觀察、勒戒之執行完畢
    ，獲有不起訴處分之寬典，並迭經論罪科刑，部分刑罰並已
    執行完畢，仍不知抗拒毒品誘惑，再次漠視法令而犯本罪，
    非但戕害自我身心健康，對於社會風氣、治安亦潛有相當危
    害，兼衡其犯罪之動機、目的、手段及於本院審理時坦承犯
    行，態度良好等一切情狀，量處如主文所示之刑，以示懲儆
    。扣案之海洛因1 包（淨重0.1050公克，取樣0.0006公克鑑
    定用罄，驗餘淨重0.1044公克），為本案查獲之第一級毒品
    ，不問屬於犯人與否，應依毒品危害防制條例第18條1 項前
    段規定沒收銷燬之。
據上論斷，應依刑事訴訟法第273 條之1 第1 項、第299 條第1
項前段，毒品危害防制條例第10條第1 項、第2 項、第18條第1
項前段，刑法第11條前段、第55條、第47條第1 項，判決如主文
。
本案經檢察官謝岳龍到庭執行職務。
中    華    民    國    98    年    7     月    15    日
                  刑事第十一庭  法  官  朱嘉川
以上正本證明與原本無異。
如不服本判決應於收受送達後10日內向本院提出上訴書狀，並應
敘述具體理由；其未敘述上訴理由者，應於上訴期間屆滿後20日
內向本院補提理由書（均須按他造當事人之人數附繕本）「切勿
逕送上級法院」。
                                書記官  陳聖儒
中    華    民    國    98    年    7     月    15    日
附錄本案論罪科刑法條全文：
毒品危害防制條例第10條
施用第一級毒品者，處6 月以上5 年以下有期徒刑。
施用第二級毒品者，處3 年以下有期徒刑。


司法院資訊處製作；財團法人民間司法改革基金會備份。
